臺灣士林地方法院民事裁定
110年度抗字第229號
抗  告  人  林昀蓁  

相  對  人  吳長壽  
上列當事人間因本票裁定事件，抗告人對於中華民國110 年8 月
24日本院司法事務官所為110 年度司票字第7093號裁定提起抗告
，本院裁定如下：
    主  文
抗告駁回。
抗告費用新臺幣壹仟元由抗告人負擔。
    理  由
一、按執票人向本票發票人行使追索權時，得聲請法院裁定後強
    制執行。在票據上簽名者，依票上所載文義負責。2人 以上
    共同簽名時，應連帶負責。票據法第123條、第5條分別定有
    明文。又本票執票人依上開法條之規定，聲請法院裁定許可
    對發票人強制執行，係屬非訟事件程序，法院僅就形式上審
    查得否准許強制執行，此項裁定並無確定實體上法律關係存
    否之效力，如發票人就票據債務之存否有爭執時，應由發票
    人提起確認之訴，以資解決（最高法院56年台抗字第714 號
    、57年台抗字第76號判決意旨參照）。次按抗告，除本編別
    有規定外，準用第三編第一章之規定，又第二審法院認為上
    訴為無理由者，應為駁回之判決，民事訴訟法第495 條之1
    第1項、第449條第1項分別定有明文；該等規定，依非訟事
    件法第46條規定，於非訟事件之抗告準用之。
二、本件相對人於原審主張：伊執有抗告人及第三人范煜祥所共
    同簽發如原裁定所示免除作成拒絕證書之本票（下稱系爭本
    票）1 紙，詎屆期提示後未獲付款，爰依票據法第123 條規
    定，聲請裁定許可就系爭本票為強制執行等語。
三、抗告意旨略以：伊不認識相對人，且伊未簽發系爭本票，為
    此提起抗告，請求廢棄原裁定云云。
四、經查，對人於原審提出之系爭本票，核已具備本票之形式要
    件，其上並載明有免除作成拒絕證書之旨，且經相對人陳明
    業經提示付款，是相對人執系爭本票向發票人即抗告人行使
    追索權，而向本院聲請裁定准許強制執行，合於票據法第12
    3 條規定，自應准許。抗告意旨雖指摘抗告人並未簽發系爭
    本票，惟此乃系爭本票是否為偽造、變造，核屬實體法律關
    係之主張，揆之首揭規定與裁判意旨，尚非本件非訟事件程
    序所應審究。從而，抗告人提起本件抗告，為無理由，應予
    駁回。
五、末按在票據上簽名者，依票上所載文義負責。2 人以上共同
    簽名時，應連帶負責。票據法第5 條定有明文。又債權人以
    各連帶債務人為共同被告提起給付之訴，以被告1 人提出非
    基於其個人關係之抗辯，而經法院認為有理由者為限，始得
    適用民事訴訟法第56條第1項規定，是連帶債務人中之1人提
    出上訴，於行為當時就形式觀之，係基於個人關係之抗辯，
    或經法院認為無理由者，即無民事訴訟法第56條第1 款規定
    之適用，亦即該上訴之效力不及於未上訴之連帶債務人（最
    高法院52年度台上字第1930號、93年度台上字第62號判決參
    照）。此於非訟事件抗告程序，依非訟事件法第46條準用之
    。本件抗告人以其未簽發系爭本票為由提起抗告，係基於個
    人關係所為抗辯，則其提起抗告之行為效力即不及於共同發
    票人范煜祥，爰不列為視同抗告人，附此敘明。
六、爰裁定如主文。
中　　華　　民　　國　　110 　年　　10　　月　　14　　日
                          民事第二庭  
　　　　　　　　　　　　　　  法  官  辜  漢  忠  
以上正本係照原本作成。
本件裁定不得再抗告。
中　　華　　民　　國　　110 　年　　10　　月　　14　　日
                              書記官  潘  盈  筠